臺灣高等法院高雄分院刑事判決　　　　110年度上訴字第764號
上　訴　人　臺灣橋頭地方檢察署檢察官
上　訴　人
即　被　告　陳建中


指定辯護人　本院公設辯護人　孫妙岑
上列上訴人因被告違反毒品危害防制條例案件，不服臺灣橋頭地
方法院109 年度訴字第74號，中華民國110 年3 月12日第一審判
決（起訴案號：臺灣橋頭地方檢察署108 年度毒偵字第2359號、
108 年度偵字第11553 號、109 年度偵字第434 號），提起上訴
，本院判決如下：
    主  文
原判決關於施用第一級毒品及定應執行刑部分，均撤銷。
陳建中被訴施用第一級毒品部分，公訴不受理。
其他上訴駁回。（即附表一販賣第一級毒品部分）
前開上訴駁回部分，應執行有期徒刑玖年拾月。
    事  實
一、陳建中明知海洛因係毒品危害防制條例所列管之第一級毒品
    ，不得非法持有、販賣，竟意圖營利，基於販賣第一級毒品
    海洛因之各別犯意，分別於附表一編號1 至12所示時間、地
    點，販賣如各該編號所示價量之海洛因予陳朱能共7 次（編
    號1 至7 ）、黃秉凱共2 次（編號8 、9 ）、黃郁笳共3 次
    （編號10至12，前開各次販賣時間、地點、價量、交易過程
    ，均詳見附表一各編號所示）。嗣經檢察官向原審法院聲請
    對陳建中所持用之門號0000000000號行動電話實施通訊監察
    後，經警於108 年11月1 日上午7 時15分許，持原審法院法
    官核發之搜索票前往陳建中位於高雄市○○區○○路000 ○
    0 號住處執行搜索，扣得陳建中所有如附表三編號3 所示供
    其聯絡前揭各次販賣海洛因所用之行動電話1 支、附表三編
    號2 所示供其本案販賣海洛因預備所用之物，及如附表三編
    號7 所示之現金新臺幣（下同）1400元（僅其中500 元係陳
    建中販賣海洛因所得）。
二、案經高雄市政府警察局岡山分局報告臺灣橋頭地方檢察署檢
    察官偵查起訴。
    理  由
甲、有罪部分：
壹、證據能力方面：
    按傳聞法則之重要理論依據，在於傳聞證據未經當事人之反
    對詰問予以核實，乃予排斥，惟若當事人已放棄對原供述人
    之反對詰問權，於法院審判時表明同意該等傳聞證據可作為
    證據，基於證據資料愈豐富，愈有助於真實發現之理念，並
    貫徹刑事訴訟法修法加重當事人進行主義之精神，確認當事
    人對於證據能力有處分權之制度，傳聞證據經當事人同意作
    為證據，法院認為適當者，亦得為證據。本件檢察官、上訴
    人即被告陳建中（下稱被告）及辯護人於本院準備程序時已
    表示對於本判決後引之證據均同意有證據能力（見本院卷第
    95至98頁），本院復斟酌該等證據（含傳聞證據、非傳聞證
    據及符合法定傳聞法則例外之證據），並無任何違法取證之
    不適當情形，以之作為證據使用係屬適當，自得採為認定事
    實之證據。
貳、實體方面：
一、認定犯罪事實所憑之證據及理由：
  ㈠被告經合法通知雖未到庭，惟上揭犯罪事實業據其於警詢、
    偵訊、原審及本院準備程序坦承不諱（見警一卷第9 至11頁
    ，108 年度偵字第11553 號卷〔下稱偵二卷〕第177 至178
    頁、第226 頁，聲羈卷第27頁，偵聲卷第28頁，原審卷第47
    至49頁、第226 至228 頁、第322 頁，本院卷第95頁），且
    經證人即購毒者陳朱能、黃秉凱、黃郁笳分別於警詢及偵查
    中證述明確（各證人供述證據之出處分別見附表一「證詞出
    處」欄所載），並有原審法院108 年度聲監字第391 號、10
    8 年度聲監續字第468 號、第524 號等通訊監察書（見警三
    卷第143 至148 頁）、附表一編號1 至6 、8 至12所示各次
    毒品交易之通訊監察譯文（詳見附表一各該編號「交易過程
    / 通訊監察譯文/ 雙向通聯記錄」欄所示）、原審法院108
    年度聲搜字第654 號搜索票（見警一卷第3 頁）、搜索扣押
    筆錄、扣押物品目錄表及扣押物品照片（見警一卷第33至37
    頁）、現場蒐證照片（見警二卷第141 至145 頁）在卷，及
    被告所有之如附表三編號2 、3 所示之物可資佐證。
  ㈡就附表一編號7 部分之販毒價金若干？證人陳朱能雖於偵訊
    證稱該次是用1000元向被告購買海洛因1 包等語（見偵二卷
    第61頁），然為被告所否認，並堅稱該次販毒所得為500 元
    ，其每次賣給陳朱能海洛因的價格都是500 元等語（見偵二
    卷第71頁、原審卷第337 至338 頁）。本院審酌依卷存證據
    資料，並無其他事證可補強證人陳朱能此部分所述之真實性
    ，亦即無法證明此次實際交易金額確為1000元，依罪疑唯輕
    法則，自應為被告有利之認定，亦即認定此次交易金額為50
    0 元。
  ㈢按販賣毒品之所謂販賣行為，係行為人基於營利之目的，而
    販入或賣出毒品而言。販賣毒品者，其主觀上須有營利之意
    圖，且客觀上有販賣之行為，即足構成，至於實際上是否已
    經獲利，則非所問。即於有償讓與他人之初，係基於營利之
    意思，並著手實施，而因故無法高於購入之原價出售，最後
    不得不以原價或低於原價讓與他人時，仍屬販賣行為。必也
    始終無營利之意思，縱以原價或低於原價有償讓與他人，方
    難謂為販賣行為，而僅得以轉讓罪論處（最高法院93年度台
    上字第1651號判決要旨參照）。又販賣海洛因，本無一定價
    格，各次買賣之價格，當亦各有差異，隨供需雙方之資力、
    關係之深淺、需求之數量、貨源之充裕與否、販賣者對於資
    金之需求如何及殷切與否，以及政府查緝之態度，進而為各
    種不同之風險評估，而為機動性之調整，是其價格標準，自
    非一成不變，且販賣者從各種「價差」或「量差」或係「純
    度」謀取利潤方式，或有差異，然其所圖利益之非法販賣行
    為目的，則屬相同，並無二致。衡以近年來毒品之濫用，危
    害國民健康與社會安定日益嚴重，治安機關對於販賣或施用
    毒品之犯罪行為，無不嚴加查緝，各傳播媒體對於政府大力
    掃毒之決心亦再三報導，已使毒品不易取得且物稀價昂，苟
    被告於有償買賣第一級毒品海洛因之交易過程中無利可圖，
    實無甘冒被取締移送法辦判處重刑之危險而平白從事海洛因
    買賣之理。是其販入之價格必較其出售之價格為低，而有從
    中賺取買賣價差或量差牟利之意圖及事實，應屬合理認定。
    況被告亦坦承其本案販賣毒品會從中拿取一些毒品供己施用
    以賺取量差利益等語（見原審卷第225 至226 頁）。是堪認
    被告為本案各次之販賣毒品海洛因犯行，均有營利之意圖無
    訛。
  ㈣綜上，被告前揭所為之任意性自白，核與客觀事證相符，堪
    以採信。本案事證明確，被告上開犯行，均堪認定，皆應依
    法論科。
二、新舊法比較：
    按行為後法律有變更，經比較裁判時及裁判前之法律，以適
    用最有利於行為人之法律者，應就罪刑有關之一切情形，比
    較其全部之結果，而為整體之適用。次按，行為後法律有變
    更者，適用行為時之法律。但行為後之法律有利於行為人者
    ，適用最有利於行為人之法律，刑法第2 條第1 項定有明文
    。本件被告行為後，毒品危害防制條例第4 條第1 項，及同
    條例第17條第2 項，均於109 年1 月15日修正公布施行，並
    於同年7 月15日生效。經查：
  ㈠毒品危害防制條例第4 條第1 項於修正前規定「製造、運輸
    、販賣第一級毒品者，處死刑或無期徒刑；處無期徒刑者，
    得併科新臺幣2000萬元以下罰金」，修正後規定「製造、運
    輸、販賣第一級毒品者，處死刑或無期徒刑；處無期徒刑者
    ，得併科新臺幣3000萬元以下罰金」，比較新舊法結果，以
    舊法即修正前毒品危害防制條例第4 條第1 項規定對被告較
    有利。
  ㈡毒品危害防制條例第17條第2 項修正前規定：「犯第4 條至
    第8 條之罪於偵查及審判中均自白者，減輕其刑。」修正後
    規定：「犯第4 條至第8 條之罪於偵查及歷次審判中均自白
    者，減輕其刑」，而增加須於「歷次」審判中均自白，始得
    依該條項減輕其刑之要件，是上開修正後之規定，亦非較有
    利於被告。
  ㈢揆之前揭說明，就被告販賣毒品海洛因之所為，經法律整體
    適用結果，應依刑法第2 條第1 項前段規定，一體適用被告
    行為時即修正前毒品危害防制條例之各該規定論罪科刑。
三、論罪：
    核被告上揭所為，均係犯修正前毒品危害防制條例第4 條第
    1 項之販賣第一級毒品罪（共12罪）。被告各次因販賣而持
    有海洛因毒品之低度行為，均為其販賣之高度行為所吸收，
    皆不另論罪。又被告所犯前開12罪，犯意各別、行為互殊，
    應予分論併罰。
四、刑之減輕：
  ㈠偵審自白減輕其刑：
    按犯毒品危害防制條例第4 條至第8 條之罪，於偵查及審判
    中均自白者，減輕其刑，同條例修正前第17條第2 項定有明
    文。查被告就附表一編號1 至12所犯，於偵審中均已自白，
    有如前述，所為合於修正前毒品危害防制條例第17條第2 項
    規定減輕其刑之規定，爰均依該規定減輕其刑。
  ㈡刑法第59條酌減其刑：
    按犯罪之情狀顯可憫恕，認科以最低度刑仍嫌過重者，得酌
    量減輕其刑，刑法第59條定有明文。又毒品危害防制條例第
    4 條第1 項之罪，其法定本刑為死刑、無期徒刑，刑度甚重
    ，然同為販賣第一級毒品之人，其原因動機不一，犯罪情節
    未必盡同，或有大盤毒梟者，亦有中、小盤之分，甚或僅止
    於吸毒者同儕間為求互通有無之情形亦所在多有，其因販賣
    行為所獲致之利益與造成危害社會程度自屬有異，法律科處
    此類犯罪，所設之法定最低本刑不可謂不重。為達懲儆被告
    ，並可達防衛社會之目的者，自須依客觀之犯行與主觀之惡
    性二者加以考量其情狀，是否有可憫恕之處，適用刑法第59
    條之規定酌量減輕其刑，期使個案裁判之量刑符合比例原則
    。查被告本案販賣毒品海洛因之行為，雖無可取，然其販賣
    對象共僅3 人，時間集中在108 年8 月至10月間，期間非長
    ，相對於長期且大量販賣毒品之大毒梟，對社會治安及國民
    健康所造成之危害尚屬較輕，且其本案所犯之販賣第一級毒
    品罪，雖依修正前毒品危害防制條例第17條第2 項規定減輕
    其刑後，仍為最輕本刑15年以上有期徒刑之罪，尚屬過重，
    而有情輕罰重之情形，客觀上足以引起一般人之同情，爰就
    被告附表一犯販賣第一級毒品罪，均再依刑法第59條規定酌
    減其刑，並依法遞減輕之。
  ㈢犯毒品危害防制條例第4 條、第10條之罪，供出毒品來源，
    因而查獲其他正犯或共犯者，減輕或免除其刑，毒品危害防
    制條例第17條第1 項定有明文。該條文所稱之「供出毒品來
    源，因而破獲者」，係指被告供出毒品來源之有關資料，諸
    如前手之姓名、年籍、住居所、或其他足資辨別之特徵等，
    使調查或偵查犯罪之公務員因而對之發動調查或偵查並破獲
    者而言。申言之，被告之「供出毒品來源」，與調查或偵查
    犯罪之公務員對之發動調查或偵查並進而破獲之間，論理上
    須具有先後且相當的因果關係，非謂被告一有「自白」、「
    指認」毒品來源之人，而破獲在後，即得依上開規定予以減
    刑。若被告供出毒品來源者之前，調查或偵查犯罪之公務員
    已有確切之證據，足以合理之懷疑被告所供販賣毒品來源之
    人，則嗣後之破獲與被告之「供出毒品來源」間，即欠缺先
    後且相當的因果關係，自不得適用上開規定予以減刑。本件
    被告雖於警詢、偵訊供稱其毒品來源為綽號「阿祿即大社林
    仔（下稱大社林仔）」之人等語（見警一卷第14頁、偵二卷
    第69頁）；另於原審供稱其如附表一編號1 至9 、11至12之
    毒品來源應為綽號「阿路」之人，附表一編號10之毒品來源
    為綽號「大社林仔」之人等語（見原審卷第49頁、第119 至
    121 頁）。然查：
  ⑴警方於108 年11月1 日查獲被告，被告進而供述其毒品來源
    為「大社林仔」（見警一卷第14頁）前，警方即已透過監聽
    被告所使用之0000000000門號，得知綽號「大社林仔」之人
    可能為被告之毒品來源，有販賣毒品罪嫌，並於108 年8 月
    25日持原審法院核發對「大社林仔」（即陳子麟）之搜索票
    執行搜索，進而查獲陳子麟。又該案嗣雖經臺灣橋頭地方檢
    察署檢察官於108 年10月21日以108 年度偵字第8987號提起
    公訴，並經法院對陳子麟判處罪刑確定，然被告並非該案陳
    子麟販賣毒品之對象等情，有陳子麟之臺灣高等法院被告前
    案紀錄表及前揭起訴書、原審法院108 年度訴字第385 號刑
    事判決、本院109 年度上訴字第311 號刑事判決（見原審卷
    第141 至147 頁、第253 至254 頁、第259 至276 頁）、高
    雄市政府警察局岡山分局108 年8 月28日高市警岡分偵字第
    00000000000 號之通訊監察期末報告書及檢附之偵查報告（
    見原審卷第127 至137 頁）在卷可參。顯見警方並非因被告
    之供述而查獲陳子麟，且陳子麟之犯行與被告本案犯行亦無
    關聯，自無從依毒品危害防制條例第17條第1 項規定減免其
    刑。
  ⑵被告雖又供稱其毒品來源為綽號「阿路」之人，惟經原審函
    詢高雄市政府警察局岡山分局，是否有因被告之供述查獲其
    他正犯或共犯之情形，經該局覆以：被告雖有供述其向「阿
    路」即林志明購買毒品，然為林志明否認，經報告臺灣橋頭
    地方檢察署偵辦，而經該署檢察官以林志明犯罪嫌疑不足為
    不起訴處分，觀以該不起訴處分書，可知林志明涉嫌販賣毒
    品事證不足，係因無其他補強證據足以佐證，而僅有被告單
    一有瑕疵之指訴等情，有高雄市政府警察局岡山分局109 年
    12月8 日高市警岡分偵字第10974213200 號函檢附之職務報
    告及臺灣橋頭地方檢察署109 年度偵字第7929號不起訴處分
    書存卷可稽（見原審卷第189 至191 頁、第215 至216 頁）
    。是亦無從認被告有「供出毒品來源，因而破獲」之情事，
    自無從依毒品危害防制條例第17條第1 項規定減免其刑。
五、原審認被告犯罪事證明確，因而適用相關法律規定，並審酌
    被告知悉海洛因使用容易成癮，濫行施用，非但對施用者身
    心造成傷害，因其成癮性，常使施用者經濟地位發生實質改
    變而處於劣勢，容易造成家庭破裂戕害國力，仍不顧販賣對
    象可能面臨之困境，為本案各次販賣毒品之犯行，其所為已
    助長毒品流通，致生危害於社會及他人身體健康。又考量被
    告前有違反著作權法、竊盜及施用毒品案件等前科之素行（
    此有其臺灣高等法院被告前案紀錄表在卷可稽），兼衡被告
    始終均坦承犯行之犯後態度、被告各次販賣毒品之價量均為
    500 元，及其自陳之智識程度、生活狀況（見原審卷第339
    頁）等一切情狀，分別量處如附表一各編號「原審主文」欄
    所示之刑。復說明：㈠扣案如附表三編號3 所示之行動電話
    1 支（含SIM 卡1 張），係供被告為附表一各次販賣第一級
    毒品所用之物，業據被告供承明確（見原審卷第229 頁、第
    336 至337 頁），應依毒品危害防制條例第19條第1 項規定
    ，不問屬於犯罪行為人與否，於被告附表一所犯各罪刑項下
    均宣告沒收。㈡扣案如附表三編號2 所示分裝袋1 包，係被
    告所有、預備供其販賣及施用海洛因時分裝海洛因所用，業
    據被告供述在卷（見原審卷第229 頁），且該等分裝袋均係
    乾淨、未經使用之分裝袋，亦經原審勘驗明確，製有勘驗筆
    錄在卷（見原審卷第229 頁），雖毒品危害防制條例第19條
    第1 項僅規定「供犯罪所用之物」應宣告沒收，並不及於「
    供犯罪預備之物」，然刑法第38條第2 項前段既規定供犯罪
    預備之物屬於犯罪行為人者得宣告沒收，就附表一販賣毒品
    部分仍應回歸刑法之規定宣告沒收，爰依刑法第38條第2 項
    前段規定，於被告附表一所犯各罪刑項下均宣告沒收。㈢扣
    案如附表三編號7 所示1400元現金中之500 元，係被告為附
    表一編號7 所示之販賣毒品所得，業經被告供陳在卷（見原
    審卷第123 頁、第229 頁），爰依刑法第38條之1 第1 項前
    段規定，於被告該次罪刑項下宣告沒收。至附表一編號1 至
    6 、8 至12各次販賣毒品之所得，雖均未扣案，然各次販賣
    毒品所得既皆經被告收取（此亦經被告供稱在卷，見原審卷
    第224 頁），且對之宣告沒收、追徵，並無刑法第38條之2
    第2 項所定不宜沒收或追徵之情形，自應依刑法第38條之1
    第1 項前段、第3 項規定，於被告此部分罪刑項下宣告沒收
    ，於全部或一部不能沒收或不宜執行沒收時，均追徵其價額
    。前開1400元中其餘之900 元，被告否認與其本案販賣海洛
    因犯行有關，且無證據證明係附表一編號7 以外其他次之販
    賣毒品所得，自不予宣告沒收。。經核原判決就附表一各罪
    之認事、用法，均無不合，量刑亦屬允當，被告上訴指摘原
    判決此部分量刑過重而有不當，為無理由，應予駁回。
六、本院審酌被告本案販賣之毒品種類均為第一級毒品海洛因，
    時間集中在108 年8 月至10月間，均為每次500 元之價量，
    販賣對象共為3 人，因而認被告對法益侵害之加重效應，如
    以實質累加之方式定應執行刑，則處罰之刑度顯將超過其行
    為之不法內涵，而違反罪責原則，及考量因生命有限，刑罰
    對其等造成之痛苦程度，係隨刑度增加而生加乘效果，而非
    以等比方式增加，是則以隨罪數增加遞減其刑罰之方式，當
    足以評價其等行為之不法性之法理，爰就被告上揭所為如附
    表一所示之12次犯行，定其應執行刑有期徒刑9 年10月。
乙、公訴不受理部分：
壹、公訴意旨略以：被告明知海洛因係毒品危害防制條例第2 條
    第2 項第1 款所定之第一級毒品，不得非法持有、施用，竟
    基於施用第一級毒品之犯意，於108 年10月31日23時許，在
    其高雄市○○區○○路000 ○0 號住處內，以將海洛因置入
    針筒內摻水稀釋注射之方式，施用第一級毒品海洛因1 次。
    因認被告此部分涉犯毒品危害防制條例第10條第1 項之施用
    第一級毒品罪嫌等語。（即附表二部分）
貳、按起訴之程式違背規定者，應諭知不受理之判決，刑事訴訟
    法第303 條第1 款定有明文。又被告為上開施用第一級毒品
    犯行後，毒品危害防制條例第23條第2 項業於109 年1 月15
    日修正公布，並於同年7 月15日施行。而毒品危害防制條例
    第24條第1 項、第2 項規定於修正後，檢察官可依刑事訴訟
    法第253 條之2 第1 項第4 款至第6 款或第8 款規定，為多
    元之附條件緩起訴處分，不限於「附命緩起訴」，以使毒品
    施用者獲得有利於戒除毒癮之適當處遇，且該附條件緩起訴
    經撤銷後，檢察官應繼續偵查或起訴，其立法理由並說明：
    「緩起訴處分是利用機構外之處遇，協助施用毒品者戒除毒
    癮，為達成戒除毒癮之目的，於撤銷緩起訴處分後，宜由檢
    察官依法繼續偵查或起訴，亦即仍有現行條文第20條觀察、
    勒戒及強制戒治制度之適用，俾利以機構內之處遇方式協助
    其戒除毒癮，亦得為不同條件或期限之緩起訴處分」等語，
    與修正前所定之「依法追訴」不同，則新法規定之附條件緩
    起訴處分與曾受「觀察、勒戒或強制戒治」之處遇，已無法
    等同視之。修正後毒品危害防制條例對於施用毒品者之思維
    ，已擺脫以往側重於「犯人」身分之處罰，著重其為病患之
    特質，因此放寬觀察、勒戒或強制戒治制度之適用時機，以
    協助施用者戒除毒癮，復基於憲法應保障人民之生存權，及
    根據每個國民生存照顧需要提供基本給付之理念，對於經監
    獄監禁處遇後仍再犯之施用毒品者，更應恢復以機構內、外
    之治療協助其戒除毒癮，是以修正後毒品危害防制條例第20
    條第3 項所謂「3 年後再犯」，只要本次再犯（不論修正施
    行前、後）距最近1 次觀察、勒戒或強制戒治執行完畢釋放
    ，已逾3 年者，即該當之，不因其間有無犯施用毒品罪經起
    訴、判刑或執行而受影響。亦即對於戒除毒癮不易者，唯有
    以機構內、外處遇及刑事制裁等方式交替運用，以期能控制
    或改善其至完全戒除毒癮，此為最高法院已達成一致之法律
    見解。則被告縱為屢犯施用毒品罪之成癮慣犯，其間復曾因
    施用毒品罪，經起訴、判刑或執行，只要本次再犯施用毒品
    罪距其最近1 次觀察、勒戒或強制戒治執行完畢釋放後，已
    逾3 年者，既仍有修正後毒品危害防制條例第20條第3 項規
    定之適用，依舉重明輕之法理，倘僅經檢察官為「附命緩起
    訴」而非起訴、判刑，不論有無完成戒癮治療，其再犯更有
    適用同條例第20條第3 項規定，施以「觀察、勒戒或強制戒
    治」之必要。再毒品危害防制條例於97年修正增訂第24條「
    附命緩起訴」之規定，僅在就該次施用毒品之犯行，暫時排
    除同條例第20條第1 項、第23條第2 項所定觀察、勒戒及再
    犯追訴程序之適用（即雙軌制），此觀其法文自明，應無對
    於依該規定完成戒癮治療者，賦予等同於「觀察、勒戒或強
    制戒治」執行完畢，而使再犯施用毒品犯行，滿足訴追條件
    之效力，否則何以並無類此之相關規定，亦即所謂「雙軌制
    」，對再犯者尚非不能換軌。再「附命緩起訴」戒癮治療之
    執行，係以社區醫療（機構外醫療體系）處遇替代監禁式治
    療，使施用毒品者得繼續正常家庭及社會生活，實非集中於
    勒戒處所，而受監所矯正、管理，仍難脫其「收容」或「處
    罰」外觀者，所可比擬，恐難遽認已完成該戒癮治療者，即
    無再受「觀察、勒戒或強制戒治」處遇之實效。是以，於機
    構外之戒癮治療難達其成效時，再施以機構內之強制處遇，
    亦屬循序漸進之合理矯治方式。雖依刑事訴訟法第253 條之
    2 第2 項及110 年5 月1 日修正施行前「毒品戒癮治療實施
    辦法及完成治療認定標準」第6 條第1 項規定（修正後為第
    4 條第1 項），檢察官為「附命緩起訴」前，應得被告之同
    意，並向其說明完成戒癮治療應遵守事項，惟將被告完成戒
    癮治療之同意，擬制發生無庸再行「觀察、勒戒或強制戒治
    」程序之效果，是否為被告於同意當時所預期，仍非無疑，
    恐有違反正當法律程序、造成突襲，而侵犯被告程序保障之
    虞。況毒品危害防制條例第23條第2 項之「觀察、勒戒及強
    制戒治」執行完畢釋放，乃法定訴追要件，逕將完成「附命
    緩起訴」之戒癮治療者，等同於該條項所定之「觀察、勒戒
    或強制戒治」執行完畢，更有牴觸不利類推禁止原則之嫌，
    難謂妥適（最高法院110 年度台上字第2096號判決意旨參照
    ）。
參、經查：
一、被告前於106 年間，因施用毒品案件，經臺灣橋頭地方檢察
    署檢察官以106 年度毒偵字第1048號為緩起訴處分，於106
    年10月25日緩起訴處分確定，107 年10月24日完成戒癮治療
    ，108 年10月4 日緩起訴處分期滿未經撤銷等情，有臺灣高
    等法院被告前案紀錄表在卷可憑。
二、被告於前揭戒癮治療執行完畢後3 年內之108 年10月31日晚
    間11時許，再犯本件施用第一級毒品海洛因犯行，業據被告
    坦承不諱，見本院卷第95頁）；且被告於108 年11月1 日上
    午9 時35分許，經警採集其尿液送驗結果，確呈海洛因代謝
    物可待因、嗎啡陽性反應，亦有高雄市政府警察局岡山分局
    偵查隊偵辦毒品案件嫌疑犯尿液採證取碼代碼對照表（見警
    一卷第39頁）、正修科技大學超微量研究科技中心尿液檢驗
    報告（報告編號：R00-0000-000，見108 年度毒偵字第2359
    號卷第39頁）在卷可憑，被告又無施用毒品經觀察、勒戒或
    強制戒治之前案紀錄，亦有前揭臺灣高等法院被告前案紀錄
    表附卷可稽。則依之前揭說明，本案即應再予觀察、勒戒。
    雖檢察官前依修正前毒品危害防制條例規定提起公訴，起訴
    程序未違背當時之規定，然依新修正之毒品危害防制條例規
    定，本案已不得追訴，檢察官逕行起訴，其起訴程序即已違
    背規定，應諭知不受理判決，原審予以論罪科刑，即有違誤
    。
肆、綜上，雖就此部分，檢察官上訴指摘原判決量刑過輕、被告
    上訴主張原判決量刑過重，而均未指摘及此，惟原判決既有
    上開可議之處，即屬無可維持，自應由本院將原判決此部分
    撤銷，諭知被告公訴不受理之判決。
丙、被告經合法傳喚，無正當理由不到庭，爰不待其陳述，逕行
    判決。
據上論結，應依刑事訴訟法第371 條、第368 條、第369 條第1
項前段、第364 條、第303 條第1 款，判決如主文。
本案經檢察官李明昌提起公訴，檢察官梁詠鈞提起上訴，檢察官
李啟明到庭執行職務。
中    華    民    國   110    年    11    月    10    日
                    刑事第三庭  審判長法  官  徐美麗
                                      法  官  方百正
                                      法  官  陳億芳
以上正本證明與原本無異。
如不服本判決應於收受本判決後20日內向本院提出上訴書狀，其
未敘述上訴理由者，並得於提起上訴後20日內向本院補提理由書
狀（均須按他造當事人之人數附繕本）「切勿逕送上級法院」。
中    華    民    國   110    年    11    月    10    日
                                      書記官  吳宗霖
附錄本判決論罪科刑法條：
《修正前毒品危害防制條例第4 條第1 項》
製造、運輸、販賣第一級毒品者，處死刑或無期徒刑；處無期徒
刑者，得併科新臺幣2 千萬元以下罰金。
附表一：
┌─┬───┬─────┬─────────────┬────────────┐
│編│販毒對│販毒時間/ │交易過程/ 通訊監察譯文/ 雙│原審主文                │
│號│象    │地點/ 種類│向通聯記錄                │                        │
│  │      │金額（新臺│                          │                        │
│  ├───┤幣）      │                          │                        │
│  │證詞出│          │                          │                        │
│  │處    │          │                          │                        │
├─┼───┼─────┼─────────────┼────────────┤
│1 │陳朱能│108 年9 月│陳朱能持門號0000000000號行│陳建中販賣第一級毒品，處│
│︵├───┤27日上午9 │動電話，於109 年9 月27日上│有期徒刑柒年陸月。扣案如│
│即│警二卷│時50分許稍│午9 時45分許、同日上午9 時│附表三編號2 至3 所示之物│
│起│第37頁│後某時    │50分許，與持用門號00000000│均沒收；未扣案之犯罪所得│
│訴│、偵二│          │14號行動電話之陳建中聯繫購│新臺幣伍佰元沒收，於全部│
│書│卷第63├─────┤毒事宜後，陳建中乃於左列時│或一部不能沒收或不宜執行│
│附│頁）  │陳建中位於│間、地點，販賣左列價量之海│沒收時，追徵其價額。    │
│表│      │高雄市燕巢│洛因1 包與陳朱能，並收取陳│                        │
│一│      │區中北路10│朱能所交付購買該包海洛因之│                        │
│編│      │5 之2 號住│價金500 元。              │                        │
│號│      │處        │                          │                        │
│1 │      │          │* 通訊監察譯文（見原審卷第│                        │
│︶│      ├─────┤195 頁）                  │                        │
│  │      │500 元海洛│                          │                        │
│  │      │因1 包    │                          │                        │
├─┼───┼─────┼─────────────┼────────────┤
│2 │陳朱能│108 年9 月│陳朱能持門號0000000000號行│陳建中販賣第一級毒品，處│
│︵├───┤30日下午4 │動電話，於109 年9 月30日下│有期徒刑柒年陸月。扣案如│
│即│警二卷│時51分許稍│午4 時51分許，與持用門號09│附表三編號2 至3 所示之物│
│起│第37至│後某時    │00000000號行動電話之陳建中│均沒收；未扣案之犯罪所得│
│訴│38頁、│          │聯繫購毒事宜後，陳建中乃於│新臺幣伍佰元沒收，於全部│
│書│偵二卷├─────┤左列時間、地點，販賣左列價│或一部不能沒收或不宜執行│
│附│第63頁│陳建中位於│量之海洛因1 包與陳朱能，並│沒收時，追徵其價額。    │
│表│      │高雄市燕巢│收取陳朱能所交付購買該包海│                        │
│一│      │區中北路10│洛因之價金500 元。        │                        │
│編│      │5 之2 號住│                          │                        │
│號│      │處        │* 通訊監察譯文（見原審卷第│                        │
│2 │      │          │197 頁）                  │                        │
│︶│      ├─────┤                          │                        │
│  │      │500 元海洛│                          │                        │
│  │      │因1 包    │                          │                        │
├─┼───┼─────┼─────────────┼────────────┤
│3 │陳朱能│108 年9 月│陳朱能持門號0000000000號行│陳建中販賣第一級毒品，處│
│︵├───┤30日晚上7 │動電話，於109 年9 月30日晚│有期徒刑柒年陸月。扣案如│
│即│警二卷│時22分許稍│間7 時22分許，與持用門號09│附表三編號2 至3 所示之物│
│起│第38至│後某時    │00000000號行動電話之陳建中│均沒收；未扣案之犯罪所得│
│訴│39頁、│          │聯繫購毒事宜後，陳建中乃於│新臺幣伍佰元沒收，於全部│
│書│偵二卷├─────┤左列時間、地點，販賣左列價│或一部不能沒收或不宜執行│
│附│第63頁│陳建中位於│量之海洛因1 包與陳朱能，並│沒收時，追徵其價額。    │
│表│      │高雄市燕巢│收取陳朱能所交付購買該包海│                        │
│一│      │區中北路10│洛因之價金500 元。        │                        │
│編│      │5 之2 號住│                          │                        │
│號│      │處        │* 通訊監察譯文（見原審卷第│                        │
│3 │      │          │197 頁）                  │                        │
│︶│      ├─────┤                          │                        │
│  │      │500 元海洛│                          │                        │
│  │      │因1 包    │                          │                        │
├─┼───┼─────┼─────────────┼────────────┤
│4 │陳朱能│108 年10月│陳朱能持門號0000000000號行│陳建中販賣第一級毒品，處│
│︵├───┤16日上午9 │動電話，於108 年10月16日上│有期徒刑柒年陸月。扣案如│
│即│警二卷│時47分許稍│午9 時47分許，與持用門號09│附表三編號2 至3 所示之物│
│起│第39頁│後某時    │00000000號行動電話之陳建中│均沒收；未扣案之犯罪所得│
│訴│、偵二│          │聯繫購毒事宜後，陳建中乃於│新臺幣伍佰元沒收，於全部│
│書│卷第63├─────┤左列時間、地點，販賣左列價│或一部不能沒收或不宜執行│
│附│頁    │陳建中位於│量之海洛因1 包與陳朱能，並│沒收時，追徵其價額。    │
│表│      │高雄市燕巢│收取陳朱能所交付購買該包海│                        │
│一│      │區中北路10│洛因之價金500 元。        │                        │
│編│      │5 之2 號住│                          │                        │
│號│      │處        │* 通訊監察譯文（見警二卷第│                        │
│4 │      │          │133 頁）                  │                        │
│︶│      ├─────┤                          │                        │
│  │      │500 元海洛│                          │                        │
│  │      │因1 包    │                          │                        │
├─┼───┼─────┼─────────────┼────────────┤
│5 │陳朱能│108 年10月│陳朱能持門號0000000000號行│陳建中販賣第一級毒品，處│
│︵├───┤17日晚上10│動電話，於108 年10月17日晚│有期徒刑柒年陸月。扣案如│
│即│警二卷│時51分許稍│間10時51分許，與持用門號09│附表三編號2 至3 所示之物│
│起│第39至│後某時    │00000000號行動電話之陳建中│均沒收；未扣案之犯罪所得│
│訴│40頁、│          │聯繫購毒事宜後，陳建中乃於│新臺幣伍佰元沒收，於全部│
│書│偵二卷├─────┤左列時間、地點，販賣左列價│或一部不能沒收或不宜執行│
│附│第63頁│陳建中位於│量之海洛因1 包與陳朱能，並│沒收時，追徵其價額。    │
│表│      │高雄市燕巢│收取陳朱能所交付購買該包海│                        │
│一│      │區中北路10│洛因之價金500 元。        │                        │
│編│      │5 之2 號住│                          │                        │
│號│      │處        │* 通訊監察譯文（見警二卷第│                        │
│5 │      │          │133 頁）                  │                        │
│︶│      ├─────┤                          │                        │
│  │      │500 元海洛│                          │                        │
│  │      │因1 包    │                          │                        │
├─┼───┼─────┼─────────────┼────────────┤
│6 │陳朱能│108 年10月│陳朱能持門號0000000000號行│陳建中販賣第一級毒品，處│
│︵├───┤21日上午5 │動電話，於108 年10月21日上│有期徒刑柒年陸月。扣案如│
│即│警二卷│時52分許稍│午5 時52分許，與持用門號09│附表三編號2 至3 所示之物│
│起│第40至│後某時    │00000000號行動電話之陳建中│均沒收；未扣案之犯罪所得│
│訴│41頁、│          │聯繫購毒事宜後，陳建中乃於│新臺幣伍佰元沒收，於全部│
│書│偵二卷├─────┤左列時間、地點，販賣左列價│或一部不能沒收或不宜執行│
│附│第63頁│陳建中位於│量之海洛因1 包與陳朱能，並│沒收時，追徵其價額。    │
│表│      │高雄市燕巢│收取陳朱能所交付購買該包海│                        │
│一│      │區中北路10│洛因之價金500 元。        │                        │
│編│      │5 之2 號住│                          │                        │
│號│      │處        │* 通訊監察譯文（見警二卷第│                        │
│6 │      │          │133 頁）                  │                        │
│︶│      ├─────┤                          │                        │
│  │      │500 元海洛│                          │                        │
│  │      │因1 包    │                          │                        │
├─┼───┼─────┼─────────────┼────────────┤
│7 │陳朱能│108 年10月│陳朱能持門號0000000000號行│陳建中販賣第一級毒品，處│
│︵├───┤31日晚上6 │動電話，於108 年10月31日晚│有期徒刑柒年陸月。扣案如│
│即│警二卷│時45分許稍│間6 時許，與持用門號096835│附表三編號2 至3 所示之物│
│起│第31至│後某時    │4114號行動電話之陳建中聯繫│及犯罪所得新臺幣伍佰元（│
│訴│32頁、│          │購毒事宜後，陳建中乃於左列│即附表三編號7 所示現金其│
│書│偵二卷├─────┤時間、地點，販賣左列價量之│中新臺幣伍佰元）均沒收。│
│附│第61至│陳建中位於│海洛因1 包與陳朱能，並收取│                        │
│表│62頁  │高雄市燕巢│陳朱能所交付購買該包海洛因│                        │
│一│      │區中北路10│之價金500 元。            │                        │
│編│      │5 之2 號陳│                          │                        │
│號│      │建中住處  │                          │                        │
│7 │      │          │                          │                        │
│︶│      ├─────┤                          │                        │
│  │      │500 元海洛│                          │                        │
│  │      │因1 包    │                          │                        │
├─┼───┼─────┼─────────────┼────────────┤
│8 │黃秉凱│108 年10月│黃秉凱持門號0000000000號行│陳建中販賣第一級毒品，處│
│︵├───┤16日上午7 │動電話，於108 年10月16日上│有期徒刑柒年陸月。扣案如│
│即│警三卷│時19分許稍│午7 時19分許，與持用門號09│附表三編號2 至3 所示之物│
│起│第39頁│後某時    │00000000號行動電話之陳建中│均沒收；未扣案之犯罪所得│
│訴│、偵二│          │聯繫購毒事宜後，陳建中乃於│新臺幣伍佰元沒收，於全部│
│書│卷第15├─────┤左列時間、地點，販賣左列價│或一部不能沒收或不宜執行│
│附│8 頁  │陳建中位於│量之海洛因1 包與黃秉凱，並│沒收時，追徵其價額。    │
│表│      │高雄市燕巢│收取黃秉凱所交付購買該包海│                        │
│一│      │區中北路10│洛因之價金500 元。        │                        │
│編│      │5 之2 號住│                          │                        │
│號│      │處        │* 通訊監察譯文（見偵二卷第│                        │
│8 │      │          │145 頁）                  │                        │
│︶│      ├─────┤                          │                        │
│  │      │500 元海洛│                          │                        │
│  │      │因1 包    │                          │                        │
├─┼───┼─────┼─────────────┼────────────┤
│9 │黃秉凱│108 年10月│黃秉凱持門號0000000000號行│陳建中販賣第一級毒品，處│
│︵├───┤21日上午7 │動電話，於108 年10月21日上│有期徒刑柒年陸月。扣案如│
│即│警三卷│時49分許稍│午7 時49分許，與持用門號09│附表三編號2 至3 所示之物│
│起│第40頁│後某時    │00000000號行動電話之陳建中│均沒收；未扣案之犯罪所得│
│訴│、偵二│          │聯繫購毒事宜後，陳建中乃於│新臺幣伍佰元沒收，於全部│
│書│卷第15├─────┤左列時間、地點，販賣左列價│或一部不能沒收或不宜執行│
│附│9 頁  │陳建中位於│量之海洛因1 包與黃秉凱，並│沒收時，追徵其價額。    │
│表│      │高雄市燕巢│收取黃秉凱所交付購買該包海│                        │
│一│      │區中北路10│洛因之價金500 元。        │                        │
│編│      │5 之2 號住│                          │                        │
│號│      │處        │* 通訊監察譯文（見偵二卷第│                        │
│9 │      │          │145 頁）                  │                        │
│︶│      ├─────┤                          │                        │
│  │      │500 元海洛│                          │                        │
│  │      │因1 包    │                          │                        │
├─┼───┼─────┼─────────────┼────────────┤
│10│黃郁笳│108 年8 月│黃郁笳持門號0000000000號行│陳建中販賣第一級毒品，處│
│︵├───┤25日晚上6 │動電話，於108 年8 月25日晚│有期徒刑柒年陸月。扣案如│
│即│警三卷│時26分許稍│間6 時26分許，與持用門號09│附表三編號2 至3 所示之物│
│起│第47頁│後某時    │00000000號行動電話之陳建中│均沒收；未扣案之犯罪所得│
│訴│、偵二│          │聯繫購毒事宜後，陳建中乃於│新臺幣伍佰元沒收，於全部│
│書│卷第21├─────┤左列時間、地點，販賣左列價│或一部不能沒收或不宜執行│
│附│1 頁  │陳建中位於│量之海洛因1 包與黃郁笳，並│沒收時，追徵其價額。    │
│表│      │高雄市燕巢│收取黃郁笳所交付購買該包海│                        │
│一│      │區中北路10│洛因之價金500 元。        │                        │
│編│      │5 之2 號住│                          │                        │
│號│      │處附近某補│* 通訊監察譯文（見警三卷第│                        │
│10│      │習班      │155 頁）                  │                        │
│︶│      │          │* 雙向通聯記錄（見偵二卷第│                        │
│  │      ├─────┤239 頁、第245 頁）        │                        │
│  │      │500 元海洛│                          │                        │
│  │      │因1 包    │                          │                        │
│  │      │          │                          │                        │
│  │      │          │                          │                        │
├─┼───┼─────┼─────────────┼────────────┤
│11│黃郁笳│108 年10月│黃郁笳持門號0000000000號行│陳建中販賣第一級毒品，處│
│︵├───┤1 日下午3 │動電話，於108 年10月1 日下│有期徒刑柒年陸月。扣案如│
│即│警三卷│時3 分許稍│午3 時3 分許，與持用門號09│附表三編號2 至3 所示之物│
│起│第49頁│後某時    │00000000號行動電話之陳建中│均沒收；未扣案之犯罪所得│
│訴│、偵二│          │聯繫購毒事宜後，陳建中乃於│新臺幣伍佰元沒收，於全部│
│書│卷第21├─────┤左列時間、地點，販賣左列價│或一部不能沒收或不宜執行│
│附│1 頁  │陳建中位於│量之海洛因1 包與黃郁笳，並│沒收時，追徵其價額。    │
│表│      │高雄市燕巢│收取黃郁笳所交付購買該包海│                        │
│一│      │區中北路10│洛因之價金500 元。        │                        │
│編│      │5 之2 號住│                          │                        │
│號│      │處附近某補│* 通訊監察譯文（見原審卷第│                        │
│11│      │習班      │201 頁）                  │                        │
│︶│      │          │* 雙向通聯記錄（見偵二卷第│                        │
│  │      ├─────┤241 頁、第247 頁）        │                        │
│  │      │500 元海洛│                          │                        │
│  │      │因1 包    │                          │                        │
├─┼───┼─────┼─────────────┼────────────┤
│12│黃郁笳│108 年10月│黃郁笳持門號0000000000號行│陳建中販賣第一級毒品，處│
│︵├───┤20日中午12│動電話，於108 年10月20日中│有期徒刑柒年陸月。扣案如│
│即│警三卷│時3 分許稍│午12時3 分許，與持用門號09│附表三編號2 至3 所示之物│
│起│第50頁│後某時    │00000000號行動電話之陳建中│均沒收；未扣案之犯罪所得│
│訴│、偵二│          │聯繫購毒事宜後，陳建中乃於│新臺幣伍佰元沒收，於全部│
│書│卷第21├─────┤左列時間、地點，販賣左列價│或一部不能沒收或不宜執行│
│附│1 頁  │陳建中位於│量之海洛因1 包與黃郁笳，並│沒收時，追徵其價額。    │
│表│      │高雄市燕巢│收取黃郁笳所交付購買該包海│                        │
│一│      │區中北路10│洛因之價金500 元。        │                        │
│編│      │5 之2 號住│                          │                        │
│號│      │處        │* 通訊監察譯文（見警三卷第│                        │
│12│      │          │155 頁）                  │                        │
│︶│      │          │                          │                        │
│  │      ├─────┤                          │                        │
│  │      │500 元海洛│                          │                        │
│  │      │因1 包    │                          │                        │
└─┴───┴─────┴─────────────┴────────────┘
附表二：
┌──┬───────┬─────────────────────────┐
│編號│對應犯罪事實  │原審主文                                          │
├──┼───────┼─────────────────────────┤
│1   │被訴施用第一級│陳建中施用第一級毒品，處有期徒刑捌月。            │
│    │毒品海洛因部分│扣案如附表三編號1 所示之物均沒收銷燬；扣案如附表三│
│    │              │編號2 、4 至6 所示之物均沒收。                    │
└──┴───────┴─────────────────────────┘
附表三：扣押物（搜索扣押筆錄及扣押物品目錄表，見警一卷第
        33至37頁）
┌──┬──────────────────────┬────┬─────┐
│編號│扣押物品                                    │數量    │所有人    │
├──┼──────────────────────┼────┼─────┤
│1   │第一級毒品海洛因（驗前淨重共3.64公克，驗後淨│3包     │陳建中    │
│    │重共3.61公克，含包裝袋3 個。見警三卷第103 頁│        │          │
│    │之法務部調查局108 年12月9 日調科壹字第108230│        │          │
│    │25770 號濫用藥物實驗室鑑定書所）            │        │          │
├──┼──────────────────────┼────┼─────┤
│2   │分裝袋                                      │1包     │陳建中    │
├──┼──────────────────────┼────┼─────┤
│3   │三星廠牌行動電話（IMEI：00000000000000000 、│1支     │陳建中    │
│    │00000000000000000 ，含0000000000門號SIM 卡1 │        │          │
│    │張）                                        │        │          │
├──┼──────────────────────┼────┼─────┤
│4   │塑膠鏟管                                    │2支     │陳建中    │
├──┼──────────────────────┼────┼─────┤
│5   │注射針筒                                    │6支     │陳建中    │
├──┼──────────────────────┼────┼─────┤
│6   │毒品殘渣袋                                  │5個     │陳建中    │
├──┼──────────────────────┼────┼─────┤
│7   │現金新臺幣100元鈔票                         │14張    │陳建中    │
└──┴──────────────────────┴────┴─────┘